臺灣高等法院民事判決
111年度上易字第524號
上訴人即附
帶被上訴人  徐○○  

            蔡秀菁  
共      同
訴訟代理人  江曉俊律師
複 代理 人  林耕樂律師
被上訴人即  
附帶上訴人  江○○  
上列當事人間請求損害賠償事件，上訴人對於中華民國110年12
月30日臺灣桃園地方法院110年度訴字第832號第一審判決提起上
訴，被上訴人並提起一部附帶上訴，本院於111年6月28日言詞辯
論終結，判決如下：
    主      文
上訴及附帶上訴均駁回。
第二審訴訟費用關於上訴部分，由上訴人連帶負擔；關於附帶上
訴部分，由被上訴人負擔。
　　事實及理由
壹、程序事項：
    按被上訴人於言詞辯論終結前，得為附帶上訴；附帶上訴，
    雖在被上訴人之上訴期間已滿，或曾捨棄上訴權或撤回上訴
    後，亦得為之。民事訴訟法第460條第1項前段、第2項分別
    定有明文。查本件被上訴人於民國111年6月28日言詞辯論期
    日當庭提出「民事附帶上訴暨言詞辯論意旨狀」（見本院卷
    第115至131頁），並表明就原審駁回其請求即新臺幣（下同
    ）135萬元部分提起附帶上訴（見本院卷第101、115頁），
    其所提之附帶上訴合於上開程序規定，應屬合法。又附帶上
    訴係指當事人一造得利用他造上訴開始之上訴程序，附帶請
    求上訴法院廢棄或變更第一審判決之訴訟行為，乃對於原審
    判決聲明不服之方法，非僅單純對於他造上訴之內容提出攻
    擊防禦方法而已，並無民事訴訟法第196條規定之適用，是
    上訴人徐○○、蔡秀菁（下合稱上訴人，分逕稱姓名）就此陳
    明被上訴人係於本件111年6月8日準備程序終結後始提起附
    帶上訴，有礙於訴訟終結，並請求依民事訴訟法第196條規
    定就附帶上訴部分不予審酌，並駁回附帶上訴等情（見本院
    卷第135至135頁），自無理由，不能採認。 
貳、實體事項：　　
一、被上訴人主張：伊於107年4月18日與徐○○結婚，婚後育有1
    名未成年子女徐○歆。詎蔡秀菁明知徐○○為有配偶之人，竟
    以男女朋友方式與徐○○交往及同居，伊嗣後發現上訴人彼此
    間長期有高額金錢往來關係，徐○○於107年10月22日曾赤裸
    上身、躺在蔡秀菁住處房間床上拍照，且於徐○歆約3至6個
    月大時，徐○歆曾躺在蔡秀菁房間床上，蔡秀菁亦曾將徐○歆
    抱在懷中自拍，可見上訴人彼此間關係匪淺，且蔡秀菁一直
    有霸佔徐○歆為自己小孩之意；又上訴人於107年12月30日至
    同年月31日一同至高雄跨年遊玩，並以情侶身分為蔡秀菁之
    姪女慶生、合照，徐○○復於108年3月16日私下攜同徐○歆與
    蔡秀菁共同出遊。伊因懷疑上訴人彼此間有不正當感情關係
    ，遂於108年5月間以電話與蔡秀菁談判，蔡秀菁亦坦承渠二
    人已交往多年、沒有分開過之親密關係。嗣伊與徐○○於108
    年7月24日兩願離婚，徐○○為挽回伊，曾於109年1月29日親
    筆書立承諾書（下稱系爭承諾書）乙紙，向伊承諾願意結束
    與蔡秀菁間之男女朋友關係，並與蔡秀菁徹底切割，且不得
    將徐○歆帶給蔡秀菁見面，惟渠二人已於109年3月12日登記
    結婚，與伊離婚時點相近，可見渠二人早有共組家庭之計畫
    。而上訴人前揭所為，已不法侵害伊之配偶身分法益且情節
    重大，且渠二人收入均豐，爰依民法共同侵權之法律關係，
    請求上訴人連帶賠償伊所受之非財產上損害新臺幣（下同）
    150萬元等語。於原審聲明：上訴人應連帶給付被上訴人150
    萬元，及自起訴狀繕本送達翌日起至清償日止，按週年利率
    5%計算之利息。（原審判決上訴人應連帶給付被上訴人15萬
    元，及徐○○自110年5月25日起、蔡秀菁自110年5月22日起，
    均至清償日止，按週年利率5%計算之利息；並就判命上訴人
    給付部分，分別諭知准、免假執行之宣告；另駁回被上訴人
    其餘之訴及假執行之聲請。上訴人就其不利部分不服提起上
    訴，被上訴人亦就其敗訴部分提起一部附帶上訴）。並於本
    院附帶上訴聲明：㈠原判決關於駁回後開第㈡項之訴部分廢棄
    ；㈡上開廢棄部分，上訴人應再連帶給付被上訴人135萬元。
    對於上訴人上訴之答辯聲明：上訴駁回。　　
二、上訴人則以：伊二人前曾於96年至106年期間交往約10年，
    惟在被上訴人與徐○○結婚前已經分手，彼此間雖有金錢往來
    關係，然於徐○○婚後並未逾越男女正常交誼應有之分際；徐
    ○○先前常將徐○歆交託給蔡秀菁之表妹即訴外人陳怡君照顧
    ，蔡秀菁與陳怡君住在同一棟大樓不同樓層，時常至彼此家
    中聊天，蔡秀菁見嬰兒可愛而逗弄拍照，自無侵害被上訴人
    配偶權問題；又被上訴人所提徐○○赤裸上身之照片，乃陳怡
    君見徐○歆吐奶弄髒徐○○衣服，於徐○○脫掉上衣時，因好玩
    、有趣所拍攝，並非伊二人間有何親密舉止；而被上訴人與
    蔡秀菁之電話錄音內容係遭惡意曲解，且蔡秀菁已在電話中
    向被上訴人表明：「你們要離婚，不關我的事，我幹嘛去養
    別人的小孩」等語，顯見與徐○○並無感情牽扯，亦無與被上
    訴人爭搶徐○歆之舉；另徐○○與陳怡君一家人認識超過10年
    以上，伊二人於陳怡君產下小女兒後即認其為乾女兒，伊二
    人一起替乾女兒慶生、合照，屬一般社交往來活動，而蔡秀
    菁、陳怡君於108年3月16日帶著徐○歆出遊、吃飯，徐○○並
    未參加，無從證明伊二人間有何不當交往關係可言；至於系
    爭承諾書僅徐○○為求與被上訴人復合所簽立，乃配合被上訴
    人之要求而為，斯時徐○○無欲在用語上與被上訴人發生爭執
    ，以免失去重修舊好之機會，且徐○○此部分所為與蔡秀菁無
    關，而上訴人彼此間係於徐○○離婚後才慢慢談論感情進而決
    定結婚，均不足以證明伊二人有侵害被上訴人配偶權之事實
    等語，資為抗辯。並於本院上訴聲明：㈠原判決不利於上訴
    人部分廢棄；㈡上開廢棄部分，被上訴人在第一審之訴駁回
    。　　 
三、查被上訴人與徐○○係於107年4月18日結婚，婚後育有1名未
    成年子女徐○歆（000年0月生），嗣被上訴人與徐○○於108年
    7月24日兩願離婚，上訴人則於109年3月12日登記結婚等情
    ，有戶口名簿、戶籍謄本、兩願離婚書等件影本在卷可稽（
    見原審卷第17、19、21、121頁），堪信屬實。
四、至於被上訴人主張上訴人有前述共同侵害伊配偶權行為且情
    節重大，伊自得請求上訴人連帶賠償精神慰撫金等情，則為
    上訴人所否認，並以前揭情詞置辯。經查：
　㈠按因故意過失不法侵害他人權利者，負損害賠償之責任；故
    意以背於善良風俗之方法，加損害於他人者亦同。數人共同
    不法侵害他人之權利者，連帶負損害賠償責任。民法第184
    條第1項、第185條第1項定有明文。又不法侵害他人之身體
    、健康、名譽、自由、信用、隱私、貞操，或不法侵害其他
    人格法益而情節重大者，被害人雖非財產上之損害，亦得請
    求賠償相當之金額；且此於不法侵害他人基於父、母、子女
    或配偶關係之身分法益而情節重大者準用之，同法第195條
    第1項前段、第3項規定甚明。而婚姻係以夫妻之共同生活為
    其目的，配偶應互相協力保持其共同生活之圓滿安全及幸福
    ，夫妻互守誠實，即為確保其共同生活之圓滿安全及幸福之
    必要條件，故應解為配偶因婚姻契約而互負誠實之義務，配
    偶之一方行為不誠實，破壞共同生活之圓滿安全及幸福者，
    即為違反因婚姻契約之義務而侵害他方基於配偶關係之身分
    法益且情節重大。是以有配偶之人與他人之交往，或明知為
    他人配偶卻故與之交往，其互動方式依一般社會通念，如已
    逾越普通朋友間一般社交行為，並足以動搖婚姻關係所重應
    協力保持共同生活圓滿安全幸福之忠實目的時，自難謂並無
    以違背善良風俗之方法，加損害於他人之故意。亦即倘配偶
    之一方行為不誠實與他人發生足以破壞夫妻共同生活之圓滿
    安全及幸福之行為者，則該第三人與不誠實之配偶即為侵害
    配偶身分法益之共同侵權行為人，其行為自不以發生通姦、
    相姦行為者為限。倘夫妻任一方與他人間存有逾越結交普通
    朋友等一般社交行為之不正常往來，且其侵害配偶所享有普
    通友誼以外情感交往之獨占權益之程度，已達破壞婚姻制度
    下共同生活之信賴基礎，仍足以構成侵害配偶權利之侵權行
    為。又當事人舉證之方法不以直接證據為限，若提出各種情
    況證據，使法院依經驗法則、論理法則綜合評價足以形成確
    實之心證者，即得以該間接證據而合理推定待證事實之存在
    。
　㈡被上訴人主張上訴人共同侵害其基於配偶關係之身分法益且
    情節重大，是否有據？　
　⒈以被上訴人提出拍攝日期為107年10月22日、徐○○赤裸上身躺
    在蔡秀菁房間床上之照片（見原審卷第33頁，此經上訴人訴
    訟代理人當庭確認該照片所在位置確為蔡秀菁住處，且上開
    拍攝日期無誤，見本院卷第48頁）觀之：
　①徐○○於該照片中赤裸上身斜躺在蔡秀菁房間床上，面帶微笑
    、神態放鬆；衡諸一般社交常情，房間為個人私密空間，異
    性之間除非有相當親密情誼關係，否則不會容任異性人士獨
    自脫去全部或部分衣物躺在自己房間床上；而徐○○斯時為有
    配偶之人，竟赤裸上身斜躺在異性女子即蔡秀菁房間床上，
    此種行為顯然超越一般男女普通朋友往來之分際界線，並逾
    越社會一般通念所能容忍之範圍。
　②上訴人雖辯稱此張照片為蔡秀菁之表妹即訴外人陳怡君見徐○
    歆吐奶弄髒徐○○衣服，趁徐○○脫掉上衣時覺得有趣而拍照等
    情，固據陳怡君於本院證稱：伊是蔡秀菁表妹，蔡秀菁是伊
    姑姑的女兒…伊與阿嬤、姑姑都是住在同一棟大樓…伊記得伊
    抱徐○歆要去找伊阿嬤，伊阿嬤在伊姑姑家，也就是蔡秀菁
    家，當時徐○歆要喝奶，伊將徐○歆抱到蔡秀菁房間，剛好徐
    ○○要來看小孩，後來徐○歆喝奶吐了徐○○整身，徐○○才會脫
    掉上衣，伊笑徐○○，就把當時狀況拍起來，才有這張照片，
    當時蔡秀菁不在家、在上班等語（見本院卷第57、60頁）。
    惟上訴人於原審乃先否認該照片之背景為蔡秀菁住處房間（
    見原審卷第81頁），待被上訴人提出臺灣桃園地方法院另案
    改定未成年人監護人事件卷宗內、關於徐○歆現住處即蔡秀
    菁家中照片予以比對後（見原審卷第109、111頁），上訴人
    遂改稱該照片應為渠2人於96至106年間交往時所拍攝之照片
    等語（見本院卷第48頁），被上訴人復當庭出示其手機中所
    翻拍之該照片內容，其右下方明確記載「2018.10.22」之字
    樣，並指明該日期即為上開照片之拍攝日期（見本院卷第48
    頁）後，蔡秀菁再改稱可能是要抱小孩給徐○○時所拍攝的等
    語（見本院卷第48頁），可見上訴人對於此照片由來之說法
    一再改變，若係光明坦蕩，大可於原審審理時直接說明原委
    ，並於原審聲請傳訊陳怡君作證即可，竟捨此不為，甚至故
    意否認該照片之背景為蔡秀菁住處房間，自不無可疑之處；
    又如徐○歆在蔡秀菁家中吐奶而弄髒徐○○上衣，徐○○大可先
    行擦拭主要髒污處作緊急處理即可，本無在僅有女眷在場之
    蔡秀菁家中脫掉上衣、赤裸上身之必要（陳怡君證稱斯時有
    伊、伊姑姑、伊阿嬤在場，見本院卷第60頁），縱有脫掉上
    衣之必要，惟徐○○於該照片中係赤裸上身，並使用蔡秀菁床
    上棉被半裹住自己身體，更斜躺在蔡秀菁床上，顯非單純為
    處理遭吐奶污損衣物所必須之行為；參以陳怡君與蔡秀菁間
    有相當親近之親屬關係，且上訴人自承蔡秀菁與陳怡君感情
    甚篤（見本院卷第75頁），自難期待陳怡君為全然客觀之證
    述，而不能排除迴護、偏頗上訴人之可能性存在，其證詞礙
    難採認；再上訴人提出蔡秀菁於107年10月22日在百銘幼兒
    園之上班紀錄（見本院卷第113頁），欲證明蔡秀菁人在外
    面上班，不可能與徐○○同在房間拍照等情，惟該照片之周遭
    環境為蔡秀菁房間內部，無法看出係白天或夜晚時間所拍攝
    ，仍不足以推翻本院上開認定，是綜合上情，上訴人就此所
    辯為不可採。
　⒉被上訴人另提出徐○歆於3至6個月大時躺在蔡秀菁住處房間上
    微笑之獨照，及蔡秀菁將徐○歆抱在懷中之合照（見原審卷
    第29、31頁）：
　①查被上訴人與徐○○婚後育有未成年子女徐○歆（000年0月生）
    （參不爭執事項），揆諸徐○歆於上開照片中仍為強褓中之
    嬰兒，並無獨立行動能力，必定為徐○○將徐○歆帶至蔡秀菁
    家中，始能拍攝上開內容之照片；又參諸被上訴人所提之臉
    書貼文截圖，為上訴人與1名女童（即陳怡君小女兒）附上
    生日蛋糕慶生合照（見原審卷第115頁），其中蔡秀菁自後
    方緊貼徐○○肩、背之親密動作，渠3人臉部均套用顯示為「2
    019」字樣及如貓咪動物鬍鬚、耳朵以點綴表情之濾鏡特效
    ，並輔以「andy爸爸&媽咪的驚喜禮物」等文字描述，對照
    旁邊另1張陳怡君夫妻與其小女兒等3人之慶生合照（見原審
    卷第115頁），亦套用相同濾鏡效果，2張照片看起來就像2
    對夫妻與自己小孩合影之家庭照一般親暱甜蜜，可推知上訴
    人彼此間確有相當程度之親密情感互動；衡以被上訴人於10
    8年5月間於電話中與蔡秀菁討論關於徐○○之話題時，蔡秀菁
    提及：「別人大家都跟我講妳幹嘛要養別人的小孩…大家都
    說妳笨蛋啊」、「我覺得江○○妳真的不要覺得認為說，我在
    跟妳搶小孩」、「別人都說我白癡啊！妳幹嘛幫人家顧小孩
    啊」等語（見原審卷第105、107頁，上訴人不爭執該電話譯
    文之形式上真正，見原審卷第126頁），足見上訴人經常親
    如夫妻般帶著徐○歆活動、相處，甚至已為他人所察覺、知
    悉，他人更曾好意勸說蔡秀菁不需要為了斯時尚未離婚之徐
    ○○出錢出力養小孩，蔡秀菁始會向被上訴人口出「別人大家
    都跟我講妳幹嘛要養別人的小孩」等語。則上訴人前揭所為
    ，已超乎社會一般通念所能容忍有配偶者與其他異性間交往
    之程度，並足致被上訴人對其與徐○○間之婚姻生活產生不安
    、懷疑及痛苦。
　②上訴人辯稱此係徐○○以每月現金5千元代價將徐○歆交予陳怡
    君照顧，因陳怡君與蔡秀菁住在同棟大樓，時常往來聊天，
    蔡秀菁才有機會接觸到徐○歆及合照等情，固據陳怡君證述
    在卷（見本院卷第59、60頁）。惟上訴人於原審僅辯稱上開
    照片畫質模糊，無法辨識照片中之嬰兒為徐○歆，縱為蔡秀
    菁與徐○歆之合照，亦不能證明蔡秀菁侵害被上訴人配偶權
    等語（見原審卷第81頁），隻字未提及徐○○有固定將徐○歆
    交予陳怡君照顧之情，甚至故意否認照片中之嬰兒即為徐○
    歆之事實，實屬可疑；且被上訴人於107年10月下旬詢問徐○
    ○關於徐○歆之下落時，徐○○係答稱：「我家、高榮（指徐○○
    母親住處）」等語（見本院卷第62頁)，亦未明白告知被上
    訴人有將徐○歆交予陳怡君照顧之事實；是綜合上情，應認
    徐○○乃將徐○歆帶往蔡秀菁住處，與蔡秀菁一同相處，始會
    拍攝上開徐○歆之獨照及與蔡秀菁之合照，如蔡秀菁有課不
    在家時（蔡秀菁為幼兒音樂老師，見原審卷第139頁），則
    委由住在與蔡秀菁同棟大樓之陳怡君暫時看顧，而陳怡君則
    係基於與蔡秀菁之親誼及情份而同意為之，否則徐○○於被上
    訴人詢問徐○歆下落時，大可直言交給陳怡君照顧即可，又
    何必言詞閃爍、假稱交給其母親照顧？是上訴人此部分所辯
    ，亦非可信。至於前揭臉書貼文截圖部分，上訴人辯稱伊2
    人為陳怡君小女兒之乾爹、乾媽，為其慶生及合照並無逾越
    一般交友分際等情，惟查，單純為親友之小孩慶生固無不妥
    之處，然前已敘及對照2張照片所呈現之氛圍，再加上蔡秀
    菁自後方緊貼徐○○肩、背處之親密舉止，及照片中添加之動
    物濾鏡特效後，係呈現宛如夫妻（情侶）、子女親暱情感之
    一家三口家庭照，而非普通朋友一般合照態樣，是上訴人以
    此辯稱渠2人間並無逾越一般社會交誼往來分際云云，洵難
    可採。
　⒊再觀諸前揭電話譯文，其中蔡秀菁復表示：「說實在的，像
    我自己也會覺得說，這樣的感情我幹嘛還要繼續下去？…我
    旁邊也有人在追求我啊！我一直跟他（指徐○○）講說你可不
    可以放手，你放手了我可以接受別人的追求，我沒有一定要
    他」、「沒辦法啊，我跟妳講，因為我們在一起10年了」、
    「我今天就是沒給他性啦！所以他才會找妳啦！…如果我有
    給他，他要去外面找嗎？…不然他會去找你嗎？如果今天有
    給他性啦！我有滿足他啦！哼！他會去找妳嗎？他會去找別
    的女人嗎？」、「為什麼我都要跟他分手了，為什麼要幫他
    調（錢）？幫他調這些？」、「我跟妳講我的個性就是他要
    來，當初他之前要來就來，不來我也無所謂，因為我不會黏
    著他」、「我是希望說…反正能在一起就在一起，不能在一
    起就再見啊！我旁邊都還有別的男人啊，我又不差你這一個
    ，所以我就是急於想跟他切割分手，最好不要有聯絡啊」、
    「你也知道他很愛勾勾纏嘛，打電話來幹嘛幹嘛啦，有時候
    我也會覺得說，10年了！不要做得那麼絕！我這個人又很心
    軟」、「他就是會一直堅持來噓寒問暖啊，不然我們5年前
    就分手了啊！我這個人就是很心軟」、「要嘛我跟他斷乾淨
    ，那錢誰還我啊」等語，有對話錄音檔及譯文在卷可憑（見
    本院卷第105、107頁），足見蔡秀菁亦不否認於被上訴人和
    徐○○婚姻關係存續期間，確有以男女朋友關係交往之事實。
    另佐以徐○○自行書立之系爭承諾書，內容記載：「與蔡秀菁
    切割談好條件」、「結束蔡秀菁男女感情關係」、「自簽約
    日期起不得將徐○歆帶予蔡秀菁見面」等語(見原審卷第119
    頁)，益徵上訴人之行止作為實與親密交往之男女朋友關係
    並無二致，顯非一般男女社交之單純往來，確係逾越通常男
    女社交禮儀範疇，超乎社會一般通念所能容忍有配偶者與其
    他異性間交往之程度，足致被上訴人對其與徐○○間婚姻產生
    不安、懷疑及痛苦，已造成破壞婚姻共同生活之圓滿安全及
    幸福之結果，至為明確。是以被上訴人雖未能舉證證明上訴
    人間有何通姦及相姦之行為，惟蔡秀菁明知徐○○與被上訴人
    之婚姻關係存續中，猶為前開親密之互動往來，足見上訴人
    之交往確為動搖被上訴人與徐○○婚姻關係所著重應協力保持
    共同生活圓滿安全幸福之忠實目的之原因。徐○○於婚姻關係
    存續期間與蔡秀菁為前揭親密交往之行止，已違背其與被上
    訴人間婚姻之忠實義務，蔡秀菁明知徐○○尚未離婚，猶與之
    為前揭親密交往之行止，自亦侵害被上訴人關於配偶之身分
    法益，且均屬情節重大，致其精神上受有相當痛苦，均甚灼
    然，從而被上訴人主張上訴人應就其所受非財產上之損害負
    共同侵權行為連帶賠償責任，於法自無不合。
　⒋至於被上訴人雖又主張上訴人有同居共同生活之事實，然依
    其所提出之前揭證據資料，至多僅能認定上訴人彼此之間互
    動親密逾越男女社交往來分際，尚不足以推認渠等確有同居
    之事實。此外，被上訴人主張徐○○接受蔡秀菁之金錢援助乙
    節，雖據提出通訊軟體LINE對話紀錄為憑(見原審卷第23至2
    7頁)，惟審酌前開對話內容中徐○○表示：「我說了我只為了
    錢」等語，蔡秀菁則表示：「去年我整整給他用掉一百多去
    了」等語，至多僅能證明上訴人間有相當金額之金錢往來，
    不足以推論渠等有被上訴人主張之不正當男女交往情事。被
    上訴人復主張蔡秀菁欲控制、霸佔徐○歆為自己小孩等情，
    核屬被上訴人於與徐○○離婚後，對於未成年子女徐○歆權利
    義務行使負擔之範疇，亦難認與蔡秀菁侵害被上訴人配偶權
    與否有何關聯性存在，是被上訴人此部分主張，自難認可採
    。
　㈢被上訴人請求上訴人應連帶給付精神慰撫金150萬元，是否有
    理？金額應為若干？　　　　
　⒈按不法侵害他人之人格權，被害人受有非財產上損害，請求
    加害人賠償相當金額之慰撫金時，法院對於慰撫金之量定，
    應斟酌實際加害情形、所造成之影響、被害人所受精神上痛
    苦之程度、雙方之身分地位、經濟狀況及其他各種情形，以
    核定相當之數額。上開有關人格法益受侵害酌定慰撫金之標
    準，自得為衡量因身分法益受侵害所生損害賠償金額之參考
    。
　⒉爰審酌被上訴人為大學畢業，從事進口肉品業務工作、月薪
    約2至3萬元間（見原審卷第127頁），名下有共有之土地及
    田賦各1筆（見原審個資卷）；徐○○為高中畢業，從事室內
    設計工作，月薪約6萬元（見原審卷第139頁），名下無財產
    （見原審個資卷）；蔡秀菁為高職畢業，從事幼兒音樂老師
    工作，月薪約5萬元(見原審卷第139頁)，名下有共有田賦1
    筆、汽車1輛（見原審個資卷）；復衡量兩造之學識程度、
    社經地位（兩造均非社會上知名公眾人物）、生活狀況、上
    訴人之侵權行為態樣及手段、被上訴人所受精神上痛苦程度
    等一切情狀，認被上訴人得請求之慰撫金以15萬元為適當，
    逾此範圍之請求，則屬過高，應予駁回。至於被上訴人雖主
    張上訴人收入頗豐、有相當資力，上訴人行為造成伊無法抹
    滅之傷痛，並致伊獨自1人面對婚姻破碎結果，應賠償慰撫
    金150萬元始為合理等情（見本院卷第123頁），然本院衡酌
    慰撫金之多寡，除斟酌兩造之財產狀況外，尚須斟酌加害程
    度及所生影響等綜合因素，且被上訴人之身分法益受影響程
    度，亦應以客觀之社會價值為衡量，非專以受害人主觀之感
    受為斷，而依本件加害程度及影響等一切情狀，仍應認以上
    開15萬元之金額為適當，是被上訴人主張原審判決上訴人應
    連帶賠償慰撫金15萬元、金額過低云云，為不可採。　 
五、綜上所陳，被上訴人依民法共同侵權之法律關係，請求上訴
    人連帶給付15萬元，及自起訴狀繕本送達翌日（蔡秀菁為11
    0年5月22日、徐○○為110年5月25日，見原審個資卷第8、10
    頁）起至清償日止，按週年利率5%計算之利息部分，為有理
    由，應予准許，逾此範圍之請求，為無理由，應予駁回。原
    審就上開應准許部分（即判命上訴人應連帶給付15萬元本息
    ），判命上訴人如數給付，並分別依職權宣告供擔保得、免
    假執行之諭知；另就上開不應准許部分，駁回被上訴人之請
    求及假執行之聲請（即駁回被上訴人請求135萬元部分），
    均無不合。兩造各就其敗訴部分提起上訴及附帶上訴，求予
    廢棄改判，均為無理由，兩造之上訴及附帶上訴均應駁回。
     
六、本件事證已臻明確，兩造其餘之攻擊或防禦方法及所用之證
    據，經本院斟酌後，認為均不足以影響本判決之結果，爰不
    逐一論列，附此敘明。
七、據上論結，本件上訴及附帶上訴均為無理由，依民事訴訟法
    第449條第1項、第78條、第85條第2項，判決如主文。
中　　華　　民　　國　　111 　年　　7 　　月　　12　　日
                  民事第十四庭  
                        審判長法  官  蔡和憲
                              法  官  陳雯珊
                              法  官  周珮琦
正本係照原本作成。
不得上訴。
中　　華　　民　　國　　111 　年　　7 　　月　　12　　日
                              書記官  強梅芳